【裁判字號】    90,上訴,174
【裁判日期】    900313
【裁判案由】    偽造文書
【裁判全文】
臺灣高等法院臺中分院刑事判決                      九十年度上訴字第一七四號
      上  訴  人
      即  被  告  乙○○
      選任辯護人  林邦賢
右上訴人因偽造文書案件，不服臺灣彰化地方法院八十九年度訴字第九九六號中華民
國八十九年十一月九日第一審判決（起訴案號：臺灣彰化地方法院檢察署八十九年度
偵字第四一八０號），提起上訴，本院判決如左：
      主  文
原判決撤銷。
乙○○行使偽造私文書，足以生損害於公眾及他人，處有期徒刑陸月。如易科罰金以
參佰元折算壹日。
扣案之偽造「朱松平」印章一枚及偽造之「儲金人紀要」上偽造「朱松平」印文壹枚
沒收。
      事  實
一、乙○○曾有犯賭博罪，經台灣台中地方法院處有期徒刑四月，於七十六年十二月
    二十一日執行完畢，仍不知悔悟，復意圖供行使之用，於民國八十九年五月初某
    日，在不詳地點，擅自將其於不詳時、地取得之朱松平國民身分證，以將「朱松
    平」照片撕下，改換貼其個人之照片之方法，予以變造，後於同月十九日上午十
    時許，在南投縣南崗工業區附近，委由不知情之印鋪偽刻「朱松平」印章一枚，
    嗣其於同日十二時四十分許，持前揭變造之身分證一張及偽造之「朱松平」印章
    一枚，至彰化縣芬園鄉○○路○段二二五號芬園郵局，以朱松平名義偽填「儲金
    人紀要」單，並偽蓋「朱松平」印章於其上，後持之行使而辦理郵局開戶，使該
    局承辦人員陷於錯誤，進而核發郵政儲金簿，足生損害於朱松平本人及芬園郵局
    業務管理之正確性。嗣芬園郵局支局長張瑞明發現有異，乃趁乙○○於八十九年
    五月二十九日十三時三十五分許再至該局領取郵政儲金金融卡時，報警前往處理
    ，當場查獲乙○○，並扣得上開經變造之「朱松平」身分證一張及其影本、「朱
    松平」印章一枚、郵政儲金簿一本及郵政儲金金融卡一張。
二、案經彰化縣警察局彰化分局報告台灣彰化地方法院檢察署檢察官偵查起訴。
      理  由
一、訊據被告乙○○對於前開犯罪事實，僅承認持有換貼自身相片之「朱松平」身分
    證及其偽刻之「朱松平」印章一枚至芬園郵局偽填「儲金人紀要」辦理開戶之事
    實，餘則矢口否認，並辯稱其係於南崗工業區偶遇一名年藉、姓名不詳之男子，
    該名男子將被告之照片換貼於朱松平之身分證上，同時以新台幣（下同）二萬元
    為酬金，要求伊前去幫忙辦理郵局開戶云云。然查：被告於警訊中辯稱：八十九
    年五月十八日凌晨五時許，一不詳姓名年籍之男子來電告稱南投市南崗工業區服
    務中心電話亭上有身分證一張及二萬元，要伊至郵局開戶，二萬元作為酬勞云云
    ；復於偵訊中改稱：一不詳姓名年籍男子於八十九年五月十三日或十四日及同月
    十九日凌晨五時許，共撥打伊之0000000000號行動電話二次，告稱撿
    到伊之相片，要伊幫忙開戶云云。前後所辯互有出入，已確置信，再者公訴人調
    閱0000000000號電話雙向通聯紀錄之結果，並無八十九年五月十八日
    或十九日凌晨五時許之受話紀錄可憑，有中華電信股份有限公司長途及行動通信
    分公司長帳收（八九）字第二三四四號函送之通信資料在卷可稽，是益徵被告上
    開所辯，要屬卸責之詞，委無足採。此外，並有張瑞明於警訊中之指述，及「儲
    金人紀要」單影本、已換貼被告照片之「朱松平」身分證正、影本、「朱松平」
    印章一枚、郵政儲金簿一本及郵政儲金金融卡一張等物扣案可資佐證。綜上，本
    件事證明確，被告之犯行，洵堪認定。
二、核被告所為，係犯刑法第二百十六條、第二百十條之行使偽造私文書罪及第二百
    十六條、第二百十二條之行使變造特種文書罪。其偽造印章、印文均為偽造私文
    書之階段行為。另偽造私文書之低度行為，亦為其進而行使之高度行為所吸收；
    變造特種文書後持以行使，變造之低度行為應為行使之高度行為所吸收，故均不
    另論罪。被告所犯上開二罪，有方法結果之關係，應依牽連犯之例，從一重之第
    二百十六條、第二百十條之行使偽造私文書罪處斷。
三、原審予以論罪科刑，固非無見，惟查，刑法第四十一條第一項已於九十年一月四
    日修正，同年月十日公佈施行，依刑法第二條第一項前段，本案所處之宣告刑自
    應適用新法為易科罰金之諭知，原審未及諭知，尚有未合，上訴人即被告上訴意
    旨，指摘原審判決量刑失當，雖無理由，然原審判決既有未當，自應由本院予以
    撤銷改判。爰審酌被告之素行、犯罪之動機、犯罪所生危害及犯罪後坦承犯行之
    態度等一切情狀，量處如主文第二項所示之刑，及諭知易科罰金之折算標準，以
    示懲儆。扣案之偽造「朱松平」印章一枚及偽造之「儲金人紀要」上偽造「朱松
    平」印文一枚依刑法第二百十九條規定，宣告沒收。
據上論結，應依刑事訴訟法第三百六十九條第一項前段、第三百六十四條、第二百九
十九條第一項前段、刑法第二條第一項前段、第二百十六條、二百十條、第二百十二
條、第五十五條、第四十一條第一項前段、第二百十九條，罰金罰鍰提高標準條例第
一條前段、第二條，判決如主文。
本案經檢察官甲○○到庭執行職務。
中       華       民       國   九  十    年     三      月    十三     日
                                臺灣高等法院臺中分院刑事第七庭
                                      審判長法  官  林  榮  龍
                                            法  官  謝  說  容
                                            法  官  黃  日  隆
右正本證明與原本無異。
如不服本判決應於收受送達後十日內向本院提出上訴書狀，其未敘述上訴之理由者並
得於提起上訴後十日內向本院補提理由書（均須按他造當事人之人數附繕本）。
                                            書記官  林  端  容
中       華       民       國   九  十    年     三      月    十五     日
Ｋ


司法院資訊處製作；財團法人民間司法改革基金會備份。
